臺灣高等法院高雄分院刑事判決　　 95年度上更(一)字第106號
上　訴　人
即　被　告　甲○○
　　　　　　乙○○
　　　　　　　　　　大陸地區居.
　　　　　　　　　　　18號
共同選任
辯　護 人　陳新三律師
上列上訴人因違反臺灣地區與大陸地區人民關係條例案件，不服
臺灣高雄地方法院92年度易字第177 號中華民國92年3 月18日第
一審判決（起訴案號：臺灣高雄地方法院檢察署91年度偵字第23
50號），提起上訴，經判決後，由最高法院發回更審，本院判決
如左：
    主  文
上訴駁回。
    事  實
一、甲○○與大陸籍女子乙○○係夫妻關係，二人明知不得使大
    陸地區人民非法進入台灣地區，且丙○○與大陸地區人民汪
    玉梅並無結婚之真意，竟約以新台幣（下同）10萬元作為代
    價，邀有重度肢障之丙○○與大陸地區女子汪玉梅辦理假結
    婚，以假結婚之方法使該女子得以配偶身分申請來臺探親，
    以合法掩飾非法，得以順利進入臺灣地區。於丙○○首肯後
    ，甲○○即先行交付丙○○5 千元以供辦理證照等費用，甲○○、乙○○乃與丙○○共同基於使大陸地區人民非法進入
    台灣地區之犯意聯絡（丙○○部分已經原審判處拘役50日，
    緩刑2 年確定），於民國90年5 月11日，經由甲○○之安排
    ，推由乙○○陪同丙○○至大陸地區福建省福州市與假結婚
    對象即大陸女子汪玉梅認識後，乙○○並交付丙○○人民幣
    2 千元供作零用金，丙○○乃於90年7 月12日與同具行使使
    公務員登載不實犯意聯絡之汪玉梅（汪玉梅部分未經起訴）
    ，在中國大陸福建省福州市辦理虛偽公證結婚之登記手續，
    取得該市公證處核發之（2001）榕公證內民字第5360號結婚
    公證書後，於90年7 月19日搭機返回臺灣地區（乙○○則於
    90年11月27日始返回台灣地區），並由甲○○（於90年6 月
    15日出境前往大陸地區，於90年7 月4 日返國）前往接機，
    當場甲○○再交付1 萬元予丙○○作為酬庸。嗣於90年7 月
    24日以上開不實結婚公證書，取得財團法人海峽交流基金會
    （90）南核字第43055 號證明後，甲○○、乙○○、丙○○
    及汪玉梅均明知該結婚因欠缺真意而為無效婚姻，竟仍於同
    年月25日，共同基於明知為不實之事項，而使公務員登載於
    職務上所載公文書及行使之概括犯意聯絡，推由丙○○與甲○○2 人持上開結婚證明書及財團法人海峽基金會證明書，
    向其戶籍所在之高雄市苓雅區戶政事務所辦理結婚登記，仍
    填具汪玉梅為丙○○配偶之「結婚登記申請書」，據以申請
    辦理結婚之戶籍登記，致使承辦戶籍登記之公務員將此不實
    之事項登載於其職務上所掌之戶籍登記簿公文書，並據以核
    發領得丙○○配偶欄已登載為汪玉梅之不實戶籍謄本及國民
    身分證。又至高雄市政府警察局苓雅分局福德二路派出所填
    具欠缺結婚真意而為無效婚姻之「大陸地區人民進入臺灣地
    區保證書」，致使承辦之員警將渠等明知為不實之夫妻關係
    事項登載於上開保證書之簽註意見欄上，均足以生損害於戶
    政機關及警察機關對於結婚登記及戶籍資料管理之正確性。
    再由甲○○與丙○○共同委由不知情之代辦人員洪崇發（再
    委由丁○○）佯以申請配偶汪玉梅來臺探親為名，欲使大陸
    地區人民汪玉梅非法進入臺灣地區，而於同年7 月26日檢具
    「大陸地區人民進入臺灣地區旅行證申請書」、「大陸地區
    人民進入臺灣地區保證書」「財團法人海峽交流基金會證明
    書」及前述結婚公證書、戶籍謄本等文件，據以向內政部警
    政署入出境管理局（下稱入出境管理局）行使，以配偶來臺
    探親為由申請大陸女子汪玉梅入境，經入出境管理局該管公
    務員於職務上所掌之申請書審核欄上登載丙○○與汪玉梅結
    婚，准許發給汪玉梅中華民國臺灣地區旅行證一本，以此方
    式欲使大陸地區女子汪玉梅非法進入臺灣地區，足以生損害
    於入出境管理局對於大陸地區人民入境臺灣管理之正確性。
    嗣因甲○○未將人頭費之尾款8 萬5 千元支付予丙○○，且
    要丙○○負擔汪玉梅來台後之生活費用，丙○○深感不妥，
    遂於90年11月21日14時許，向屏東縣警察局屏東分局自首後
    ，始循線查獲上情，汪玉梅並因而於過境香港欲入境臺灣時
    ，遭入出境管理局拒絕而未進入臺灣地區。
二、案經屏東縣警察局移送臺灣屏東地方法院檢察署呈請臺灣高
    等法院檢察署移轉臺灣高雄地方法院檢察署檢察官偵查起訴
    。
    理  由
壹、證據能力部分：
    按被告以外之人於審判外之陳述，雖不符刑事訴訟法第159
    條之1 至第159 條之4 之規定，而經當事人於審判程序同意
    作為證據，法院審酌該言詞陳述或書面陳述作成時之情況，
    認為適當者，亦得為證據；另當事人、代理人或辯護人於法
    院調查證據時，知有第159 條第1 項不得為證據之情形，而
    未於言詞辯論終結前聲明異議者，視為有前項之同意，刑事
    訴訟法第159 條第1 項、第159 條之5 分別定有明文。本件
    檢察官、辯護人及被告於本院審判程序時，就各項證據（含
    傳聞證據、非傳聞證據及符合法定傳聞法則例外之證據）之
    證據能力，於本院言詞辯論終結前，檢察官、辯護人及被告
    對於卷附具有傳聞證據性質之證據，既均已知其情，均未聲
    明異議，本院認該具有傳聞證據性質之證據，並無任何違法
    取證之不適當情形，以之作為證據使用係屬適當，是上開證
    據依刑事訴訟法第159 條之5 規定自得採為認定被告犯罪事
    實有無之證據。
貳、實體部分：
一、訊據上訴人即被告（下稱被告）甲○○固不否認有於前揭時
    地介紹大陸女子汪玉梅與丙○○結婚，並陪同丙○○辦理戶
    籍登記，及委由不知情之代辦人員向內政部入出境管理局以
    探親方式申辦大陸人民汪玉梅入境臺灣等手續，汪玉梅並於
    過境香港欲入境臺灣時遭入出境管理局拒絕，及上訴人即被
    告（下稱被告）乙○○亦坦承有與被告丙○○一同前往大陸
    等事實不諱。惟均矢口否認有何使公務員登載不實及違反臺
    灣地區與大陸地區人民關係條例等犯行，被告甲○○辯稱：
    丙○○在台灣有一位同居人，但他騙我沒有太太，手續都是
    他辦的，丙○○當時知道我太太要回大陸，就拜託我太太帶
    他去大陸，結婚手續都是丙○○自己辦的，與我無關，與丙○○交情普通，是丙○○想要結婚，主動提議要我介紹大陸
    女子汪玉梅給他認識，丙○○在大陸的一切開支均是由汪玉
    梅支付，手上有一封汪玉梅寄至旅行社要轉交給丙○○的信
    ，因找不到丙○○，旅行社的人就將信連同信封委託我，要
    我轉交給丙○○，我沒有給他一萬元，更不可能答應給他八
    萬五千元云云；被告乙○○則辯稱：我依當時政府規定要出
    境一次，我先生甲○○要我於返回大陸時，順道帶丙○○過
    去，其他的事情我不知道，之前不認識汪玉梅，是丙○○認
    識之後，才透過丙○○認識的，是他們自己去辦公證，不知
    丙○○與汪玉梅有假結婚之情形，人民幣二千元是丙○○向
    我借的，只有在結婚時宴請我，本案與我無關云云。
二、經查：
  (一)上開事實業據證人丙○○於90年11月21日警詢及及91年2 月
    20日偵查中供述明確，嗣於本院審理時亦證述：5 年多以前
    經由一位女子「阿桃」介紹在公園跟甲○○認識，「阿桃」
    說辦假結婚可以賺錢，起先說給我15萬元，甲○○說沒那麼
    好賺，所以辦好假結婚後給我10萬元，我與汪玉梅在大陸見
    過2 、3 次面，沒去過汪玉梅家，汪玉梅也沒給我錢，辦好
    結婚登記後我馬上回台灣；乙○○是帶我去辦結婚登記，登
    記後沒有請客，我與汪玉梅是假結婚，我有一個同居女友，
    現在還同居，也生了一個兒子；本件假結婚我共拿了2 萬多
    元，是甲○○給我的，在台灣辦簽證前給我5 千元，到大陸
    給我零用錢，回台灣又給我1 萬元等語甚詳（見本院卷109
    -118頁），並核與卷附之大陸女子汪玉梅於90年11月14日致
    丙○○航空信函中，陳明「我和你是做假的，我把你當作大
    哥一樣看待」等語相符（見91年偵字第2350號卷第12頁），
    復有高雄市苓雅區戶政事務所91 年3月1 日高市苓戶字第
    1202號函附被告丙○○與汪玉梅之結婚登記申請書、海基會
    證明書、結婚公證書、結婚證書、戶籍謄本、丙○○國民身
    分證、身心障礙手冊、戶籍謄本影本各乙紙，內政部警政署
    入出境管理局92年1 月23日境信昌字第920003316 號函附大
    陸地區人民汪玉梅進入臺灣地區旅行證申請書、大陸地區人
    民進入臺灣地區保證書、委託書及出入境紀錄等影本各一份
    附卷可稽（見91年度偵字第2350號卷第15-19 頁、原審卷42
    -60頁）。
  (二)受理丙○○自首之警員邱裕仁於本院前審亦到庭證稱：丙○○到屏東分局表示是假結婚案件，由我製作筆錄，其自首原
    因可能是尾款沒有收到的問題，他說被人騙了，才會來自首
    」等語（見本院上訴卷第39頁）。又前往大陸地區辦理假結
    婚使大陸地區人非法入境台灣乃違法之行為，茍非真實，證
    人丙○○豈會陷己於罪前往自首？況證人丙○○於本院審理
    時亦證述與被告二人並無恩怨（見本院卷第113 頁），衡情
    應無甘冒偽證罪責編織事實胡亂誣陷被告之理，是證人丙○○之證詞應與事實相符，堪可採信。
  (三)再被告甲○○自承與丙○○交情普通，證人丙○○亦證述其
    當時無業，與被告甲○○是在公園經由「阿桃」介紹認識（
    見本院卷第110 頁），然被告甲○○竟為交情普通且無業之
    丙○○前往大陸結婚一事先借支5 千元辦理證照，又陪同丙○○協助辦理各項證件，另主動拿1 萬元給丙○○，被告乙○○亦自承在大陸地區借人民幣2 千元給丙○○，且上開借
    支迄案發時均未返還等情，業據被告甲○○、乙○○坦承不
    諱（見本院上訴卷第57-58 頁）。又證人即三星旅行社職員
    丁○○於本院前審亦到庭證稱：「當時是丙○○與甲○○過
    來我們旅行社，我以前有替甲○○辦過，所以當天是甲○○
    直接找我辦理」等語（見本院上訴卷第40頁）；嗣於本院96
    年3 月6 日審理時亦到庭證稱：丙○○是甲○○介紹來的，
    他門2 人一起來，丙○○來辦證件時甲○○從頭到尾都陪同
    辦理，丙○○的太太汪玉梅的入台證是甲○○拿汪玉梅大陸
    身分證、照片、結婚證書等資料來辦等語（見本院卷第200-
    201 頁）；衡情被告甲○○與證人丙○○既非親友，為何願
    意為丙○○前去大陸地區結婚一事出錢出力，其動機難免啟
    人疑竇，又被告甲○○為何有汪玉梅大陸身分證、照片、結
    婚證書等資料？亦與一般經驗法則有違。再者，丙○○至大
    陸地區時，被告甲○○並未陪同前往，此為其所不否認，被
    告乙○○於本院亦自承是伊帶丙○○至大陸地區不諱（見本
    院卷第24頁），並有3 人出入境紀錄、法務部入出境資訊連
    結作業可證（見原審卷第43頁、本院卷第171-172 頁）則丙○○若未在被告乙○○之帶領下，又如何得以認識該大陸女
    子，並與之在大陸地區辦理結婚公證等相關事宜，顯見被告
    乙○○不但知情，甚且參與分擔本件犯行，至為灼然。
  (四)雖被告甲○○、乙○○二人仍以前開情詞置辯，並提出汪玉
    梅致丙○○函而寄到三星旅行社轉交予被告甲○○之信函，
    欲證明丙○○與汪玉梅確有結婚之真意一節。惟查卷附之大
    陸女子汪玉梅於90年11月14日致丙○○之航空信函，業據證
    人丙○○於本院證稱：91年偵字第2350號卷第12頁之信封及
    信紙是汪玉梅寄給我的，是我拿給檢察官的，（問：你如何
    知道是汪玉梅寄給你的？）因她也有打電話給我，說她來台
    後叫我照顧她，信封上是她家的地址，所以我認為是她寫的
    ，她也有打電話給我說她有寫信給我等語（見本院卷第115
    頁），此有上開卷附蓋有福建閔侯南通郵戳之航空信封、信
    函（載有汪玉梅之大陸地址及丙○○台灣之地址）可證（見
    偵查卷第12頁），而該信封係福建省郵政管理局監製，與汪
    玉梅所載地址福建省閔侯縣南通鎮相符，故丙○○所呈交給
    檢察官之信函應確係汪玉梅所寫無訛。而丙○○與汪玉梅結
    婚時籍設高雄市○○區○○路23巷2 號之前設籍高雄市苓雅
    區○○○路200 巷3 弄5 號，有戶籍謄本可稽（見警卷第7
    頁），與汪玉梅郵寄信封所載地址為同巷4 弄2 號固有不同
    ，但其位置係在對面而已，故丙○○證稱有收到汪玉梅上開
    信件，尚屬可採，可見汪玉梅確知丙○○於台灣之地址至明
    。至於92年度易字第177 號卷第85頁之信（即汪玉梅於2001
    年12月17日所寄而由旅行社轉交甲○○之信函）是何人所寫
    的一情，證人丙○○於本院亦證述：我不知道，汪玉梅知道
    我在台灣的地址，我在大陸有抄給她等語（見本院卷第115-
    116 頁）。查前開信件為被告甲○○於原審92年2 月18日所
    提出（見原審卷第85頁後），然汪玉梅既知丙○○在台灣之
    地址，且丙○○亦已收到汪玉梅所寄來之信件，則汪玉梅為
    何於前後時隔1 個月餘之信函不按丙○○原先之地址寄送，
    而須由旅行社轉交被告甲○○？此顯與常情有違，且觀該由
    旅行社轉交甲○○之信封上，汪玉梅之地址與原先之地址並
    不一致，是旅行社所轉交之信件是否確為汪玉梅所寫或所寄
    即有疑議。又丁○○為收件人之信函係汪玉梅寄交，但被告
    甲○○卻事先告知丁○○汪玉梅會寄信給丁○○，並告知丙○○已搬家找不到人（見本院卷第201-203 頁），足見此封
    信係由甲○○主導寄發及收受。而該信係以快遞方式於90年
    12月17日自大陸寄交，信封亦未密封與一般寫信之慣例不同
    。此外，上開二封信有關汪玉梅之署押筆跡，丙○○所提出
    之信函有關汪玉梅筆跡固有不同，惟被告甲○○所提快捷郵
    件及信函有關汪玉梅之筆跡亦不相同。況上開90年12月17
    日快捷郵件寄出時，係在被告甲○○接受警方訊問後10日左
    右，嗣被告甲○○、丙○○同於91年2 月20日接受檢察官訊
    問時，被告甲○○亦可將該信交予丙○○或庭呈檢察官參酌
    作為其有利之證據，而當時丙○○尚住在其戶籍地即高雄市
    ○○路23巷2 號，嗣始於91年3 月18日始具狀聲請變更送達
    地址。被告甲○○既幫忙及代辦丙○○結婚等事宜，衡情豈
    有不知丙○○戶籍地址之理。參酌證人丁○○於本院亦證稱
    係被告甲○○事先告知會有一封汪玉梅寄給丁○○之信（見
    本院卷第202 頁），及該信內容所載「是你與介紹人之間鬧
    矛盾，告了介紹人」，是上情顯係被告甲○○所告知。依上
    所述，縱認被告甲○○所呈交原審之信函確為汪玉梅所寫，
    亦係被告甲○○事先請託汪玉梅依照甲○○之意思而記載甚
    明，當不足以此為有利於被告甲○○、乙○○之認定。
  (五)綜上所述，被告甲○○、乙○○二人所辯，要屬臨訟飾卸之
    詞，委無足採，本件事證已臻明確，被告犯行堪予認定。
三、被告於行為時，臺灣地區與大陸地區人民關係條例第79條僅
    針對「使大陸地區人民非法進入臺灣地區」（第1 項）及「
    以使大陸地區人民非法進入臺灣地區為常業」（第2 項）之
    行為設有刑罰規定，並未就「意圖營利而使大陸地區人民非
    法進入臺灣地區」之行為另設處罰。然該條例於92年10月29
    日修正公布時則刪除上揭使大陸地區人民非法進入臺灣地區
    為常業之處罰規定，另於第2 項增設意圖營利而使大陸地區
    人民非法進入臺灣地區之罰則。是縱被告於行為時係基於營
    利之意圖而使假結婚之大陸女子非法進入臺灣地區，倘未達
    以之為常業之程度，固不得論以修正前之使大陸地區人民非
    法進入臺灣地區為常業罪；而依刑法第1 條「行為之處罰，
    以行為時之法律有明文規定者為限」之規定，被告於行為時
    之法律既未針對「意圖營利而使大陸地區人民非法進入臺灣
    地區」之行為設有處罰，自亦不能論以修正後「意圖營利而
    使大陸地區人民非法進入臺灣地區」之罪責，而僅能論以同
    條例第79條第1 項之違反使大陸地區人民非法進入臺灣地區
    罪。次按被告行為後，該第79條第1 項之罪於92年10月29日
    修正公布，並於92年12月31日施行，修正前第79條第1 項規
    定「違反第15條第1 款規定者，處5 年以下有期徒刑、拘役
    或科或併科新台幣500,000 元以下罰金。」；修正後則規定
    「違反第15條第1 款規定者，處1 年以上7 年以下有期徒刑
    ，得併科新台幣1,000,000 元以下罰金，新舊法比較結果，
    以修正前之規定較有利於被告，是依刑法第2 條第1 項但書
    之規定，亦應適用修正前之規定論處。
四、查被告行為後，刑法於94年2月2日經總統令修正公布，於95
    年7月1日施行。又行為後法律有變更者，適用行為時之法律
    。但行為後之法律有利於行為人者，適用最有利於行為人之
    法律。修正後之刑法第2條第1項定有明文。而比較新舊法時
    應就罪刑有關之共犯、未遂犯、想像競合犯、牽連犯、連續
    犯、結合犯，以及累犯加重、自首減輕暨其他法定加減原因
    （如身分加減）與加減例等一切情形，綜其全部罪刑之結果
    而為比較（最高法院95年5月23日刑事庭第8次會議決議參照
    ）。
  (一)刑法第28條共同正犯之規定已經修正，然被告甲○○、乙○○二人與丙○○基於共同犯意聯絡並已著手實行犯罪而言，
    適用修正前後規定並無不同，故無比較新舊法之問題，應逕
    依修正後之刑法第28條論處（最高法院95年度台上字第5589
    號判決參照）。
  (二)被告行為時之刑法第41條第1項前段規定：「犯最重本刑為5
    年以下有期徒刑以下之刑之罪，而受6 個月以下有期徒刑或
    拘役之宣告，因身體、教育、職業、家庭之關係或其他正當
    事由，執行顯有困難者，得以1 元以上3 元以下折算1 日，
    易科罰金。」又行為人行為時之易科罰金折算標準，修正前
    罰金罰鍰提高標準條例第2 條前段（現已刪除）規定，就其
    原定數額提高為100 倍折算1 日，則本件行為人行為時之易
    科罰金折算標準，應以銀元300 元折算1 日，經折算為新臺
    幣後，應以新臺幣900 元折算為1 日。至於94年1 月7 日修
    正、95年7 月1 日公布施行之刑法第41條第1 項前段，則規
    定：「犯最重本刑為5 年以下有期徒刑以下之刑之罪，而受
    6 個月以下有期徒刑或拘役之宣告者，得以新臺幣1000元、
    2000元或3000元折算1 日，易科罰金」。比較修正施行前後
    之易科罰金折算標準，以95年7 月1 日施行前之規定，較有
    利於行為人，則應依刑法第2 條第1 項前段，適用修正前刑
    法第41條第1 項前段規定，定其折算標準。
  (三)被告行為後，刑法第55條牽連犯之規定，業已刪除，茲比較
    刪除牽連犯後之規定，則被告所犯違反臺灣地區與大陸地區
    人民關係條例及偽造文書等犯行，各均獨立，應各別論罪後
    併合處罰，自較原刑法以牽連犯從一重處斷為重，比較新、
    舊法結果，仍應適用較有利於被告之行為時法律即修正前刑
    法第55條論以牽連犯。
  (四)刑法第56條連續犯之規定於被告行為後新法業已刪除，此刪
    除雖非犯罪構成要件之變更，但顯已影響行為人刑罰之法律
    效果，自屬法律有變更，依新法第2條第1項規定，比較新、
    舊法結果，仍應適用較有利於被告之行為時法律即舊法論以
    連續犯）。
五、按臺灣地區與大陸地區人民關係條例第15條第1 款規定，不
    得使大陸地區人民非法進入臺灣地區，被告甲○○、乙○○
    二人與丙○○以假結婚方式，欲讓大陸地區人民汪玉梅得以
    探親名義申請入境臺灣，入境方式及手續形式上雖均合法，
    惟實質上形同以非法手段使大陸地區人民進入臺灣，與前揭
    使大陸地區人民非法進入臺灣地區規定相符（最高法院90年
    度台上字第3180號判決參照）；次按戶籍登記簿、大陸地區
    人民進入台灣地區旅行證申請書、保證書等文件，分別為戶
    政機關、警察局及入出境管理局之公務員職務上所掌之公文
    書，該管公務員對於戶籍登記申請及申請保證事項並無實質
    審查權限，而丙○○與汪玉梅既無結婚之真意，竟與被告甲○○、乙○○共同謀議，在被告甲○○之陪同下，由被告丙○○持上開結婚公證書、海基會證明書等文件申辦結婚登記
    及填具大陸地區人民進入臺灣地區保證書，使該管公務員將
    此不實事項登載於戶籍登記簿及該保證書上，並持上開記載
    不實之大陸地區人民進入台灣地區保證書，向內政部警政署
    入出境管理局申請大陸地區人民汪玉梅以探親名義進入臺灣
    地區。核被告甲○○、乙○○所為，係違反臺灣地區與大陸
    地區人民關係條例第15條第1 款規定而犯有修正前同法第79
    條第1 項、第3 項之非法使大陸地區人民進入臺灣地區未遂
    罪、刑法第216 條、第214 條之行使使公務員登載不實公文
    書罪。被告甲○○、乙○○使公務員登載不實之低度行為，
    應為行使之高度行為吸收，不另論罪。又渠等利用不知情之
    洪崇發再委由丁○○代為向入出境管理局辦理汪玉梅入境手
    續之犯行，係屬間接正犯。再被告甲○○、乙○○與丙○○
    、汪玉梅就明知為不實之事項而使公務員登載於職務上所載
    公文書而後行使之犯行，四人間有犯意聯絡及行為分擔，均
    為共同正犯。又被告甲○○、乙○○二人與丙○○就共同使
    大陸地區女子汪玉梅非法進入臺灣地區之犯行，三人間有犯
    意聯絡及行為分擔，亦為共同正犯。被告甲○○、乙○○二
    人先後行使使公務員登載不實公文書之犯行，時間緊接，方
    法相同，且觸犯構成要件相同之罪名，顯係基於概括之犯意
    反覆為之，應依修正前刑法第56條規定論以連續犯一罪，並
    加重其刑。又渠等所為上開行使使公務員登載不實文書罪及
    使大陸地區人民非法進入臺灣地區罪二罪間，有方法與目的
    之牽連關係，應依修正前刑法第55條後段牽連犯規定從一較
    重之使大陸地區人民非法進入臺灣地區未遂罪處斷。被告二
    人與丙○○共同使大陸地區女子汪玉梅非法進入臺灣地區未
    遂，依刑法第26條前段之規定減輕其刑。公訴意旨雖未論及
    被告使高雄市政府警察局苓雅分局福德二路派出所公務員登
    載不實及使大陸地區人民非法進人臺灣地區未遂罪之犯行起
    訴，然此行使公務員登載不實文書犯行與已起訴部分有連續
    犯之裁判上一罪關係，而使大陸地區人民非法進入臺灣地區
    部分與已起訴部分亦有牽連犯裁判上一罪之關係，依審判不
    可分原則，均為起訴效力所及，本院自得一併審究，附此敘
    明。
六、原審以被告甲○○、乙○○二人罪證明確，適用修正前臺灣
    地區與大陸地區人民關係條例第79條第1項、第3項（贅引同
    條例第15條第1 款），刑法第11條前段、第28條、修正前第
    56條（原判決漏引，應予補正）、第214 條、第216 條、第
    55條、第41條第1 項前段、第26條前段、刑法第74條第1 款
    ，修正前罰金罰鍰提高標準條例第1 條前段、第2 條規定，
    並審酌被告二人明知未經許可，不得使大陸地區人民非法進
    入臺灣地區，竟仍以身試法，欲使大陸人民非法入境臺灣，
    損及警政、戶政機關及入出境管理局對於戶籍、入出境管理
    之正確性，及念渠等雖否認犯行，然態度尚佳，且該大陸女
    子已遭入出境管理局拒絕入境等一切情狀，分別量處有期徒
    刑3 月，並依修正前刑法第41條第1 項前段各諭知易科罰金
    之折算標準。又查被告乙○○前未曾受有期徒刑以上之宣告
    ，被告甲○○於77年間雖因偽造文書案件經原審法院判處有
    期徒刑2 月，緩刑2 年確定，惟於緩刑期內未再犯有期徒刑
    以上之罪，是其所宣告之刑已失其效力，有臺灣高等法院被
    告全國前案紀錄表在卷可稽（見本院卷第15-16 頁），被告
    二人因一時思慮未周，致罹刑章，被告翁春金尚有與前夫所
    生之一女晏莉那待撫育，及被告甲○○年歲已高，且患有高
    血壓、白血球過高等病症，有福州市台江區人民法院民事調
    解書、高雄市立民生醫院診斷證明書各1 紙在卷可稽，被告
    二人經此偵審程序及科刑之宣告後，當知所警惕而無再犯之
    虞，原審因認暫不執行其刑為適當，併予宣告緩刑2 年，以
    啟自新。其認事用法均無違誤，量刑亦稱妥適。被告2 人上
    訴意旨，猶否認犯罪，指摘原判決不當，為無理由，應予駁
    回。又行為後法律有變更者，依修正前刑法第2 條第1 項之
    規定，以適用裁判時法為原則，如行為時法有利於行為人，
    則例外適用行為時法；依修正後刑法第2 條第1 項規定，以
    適用行為時法為原則，惟如裁判時法有利於行為人，則例外
    的適用裁判時法。以往實務見解，認原判決未及比較適用新
    舊法時，上訴後，雖比較結果以舊法有利於行為人，而原判
    決別無其他撤銷事由，仍應由本院以此為由撤銷改判。惟修
    正後之規定係以適用行為時法為原則，因此原判決雖未及比
    較適用，然上訴本院後，經比較新舊法，行為後之法律並非
    較有利於行為人，仍應適用行為時法，則原判決適用行為時
    法即無不當，自不構成撤銷之事由，附此敘明。
據上論結，應依刑事訴訟法第368條，判決如主文。
本案經檢察官林慶宗到庭執行職務。
中　　華　　民　　國　　96　　年　　4　　月　　 4 　　日
                  刑事第八庭    審判長法  官  李炫德
                                      法  官  簡志瑩
                                      法  官  陳志銘
以上正本證明與原本無異。
如不服本判決應於收受本判決後10日內向本院提出上訴書狀，其
未敘述上訴理由者，並得於提起上訴後10日內向本院補提理由書
狀（均須按他造當事人之人數附繕本）「切勿逕送上級法院」。
中　　華　　民　　國　　96　　年　　4　　月　　 4 　　日
　　　　　　　　　　　　　　　　　　　書記官  盧雅婷
附錄本判決論罪科刑法條
修正前臺灣地區與大陸地區人民關係條例第七十九條：
違反第十五條第一款規定者，處五年以下有期徒刑、拘役或科或
併科新台幣五十萬元以下罰金。
以犯前項之罪為常業者，處一年以上七年以下有期徒刑，得併科
新台幣一百萬元以下罰金。
第一項之未遂犯罰之。
刑法第二百一十四條：
明知為不實之事項，而使公務員登載於職務上所掌之公文書，足
以生損害於公眾或他人者，處三年以下有期徒刑、拘役或五百元
以下罰金。
刑法第二百十六條：
行使第二百十條至第二百十五條之文書者，依偽造、變造文書或
登載不實事項或使登載不實事項之規定處斷。
